【裁判字號】    94,訴,272
【裁判日期】    950817
【裁判案由】    違反毒品危害防制條例
【裁判全文】
臺灣屏東地方法院刑事判決               94年度訴字第272號
公  訴  人  臺灣屏東地方法院檢察署檢察官
被      告  丙○○
                      3號
指定辯護人  本院公設辯護人丁○○
上列被告因違反毒品危害防制條例案件，經檢察官提起公訴（93
年度偵字第2767號），本院判決如下：
    主  文
丙○○連續販賣第二級毒品，處有期徒刑捌年。扣案之第二級毒
品甲基安非他命貳拾包（驗前毛重拾點玖公克、驗後毛重拾點
捌公克）均沒收銷燬；扣案之黃色布包壹個與帳冊貳本均沒收；
販賣第二級毒品甲基安非他命所得新台幣肆仟伍佰元（未扣案）
沒收，如全部或一部不能沒收時，以其財產抵償之；販賣毒品所
用門號0000000000號之行動電話壹支（未扣案）沒收
，如全部或一部不能沒收時，追徵其價額。
    事  實
一、丙○○明知甲基安非他命業經公告列為毒品危害防制條例第
    2 條第2 項第2 款所管制之第二級毒品，因具成癮性、濫用
    性及對社會危害性，故不得製造、運輸及販賣。竟意圖營利
    ，基於販賣第二級毒品甲基安非他命之概括犯意，於民國93
    年3 月28日及93年4 月12日或13日分2 次，以不詳價格向綽
    號「志仔」之真實姓名年籍資料不詳之成年男子販入第二級
    毒品甲基安非他命，而自同年3 月30日起至同年4 月15日（
    檢察官補充理由書誤載為自93年3 月底起至同年4 月16日）
    止，在屏東縣三地門鄉某卡拉OK店、某便利商店或屏東縣內
    埔鄉水門村之某處等處，以門號0000000000號之行動電話聯
    絡甲○○，以每包新臺幣（下同）500 元或1000元之價格，
    連續6 次販賣第二級毒品甲基安非他命予甲○○施用以牟利
    ，得款共計4500元，並將其販賣之金額、時間均登記於帳冊
    內（各次之時間、交易金額如附表所示）。嗣於93年4 月16
    日17時25分許，經警持本院93年聲搜字第445 號搜索票在丙○○位於屏東縣三地門鄉○地村○○路○ 段29巷13號住處查
    獲，並當場扣得分裝完成之甲基安非他命23包（驗前毛重10
    .9 公 克，驗後毛重10.8公克，其中22小包係藏置於黃色小
    布包內，1 包係以衛生紙捲包置於上衣右口袋內）、上開紀
    錄販賣毒品金額之帳冊2 本及包裝毒品之黃色布包1 個，而
    查知上情。
二、案經屏東縣警察局移請台灣屏東地方法院檢察署檢察官偵查
    起訴。
    理  由
壹、程序方面
一、按被告以外之人於審判外之言詞或書面陳述，除法律有規定
    者外，不得作為證據；又被告以外之人於檢察事務官、司法
    警察官或司法警察調查中所為之陳述，與審判中不符時，其
    先前之陳述具有較可信之特別情況，且為證明犯罪事實存否
    所必要者，得為證據，刑事訴訟法第159 條第1 項、第159
    條之2 分別定有明文。查本件證人Ａ１於警詢中所為之供述
    乃審判外之陳述，且該等陳述未經命具結以擔保其真實性，
    亦未經檢察官、被告、辯護人之詰問與法官之直接訊問，尚
    難認具有較可信之特別情況，要無適用上揭傳聞例外規定之
    餘地，應不得採為認定事實之基礎。
二、按證人應命具結；又證人、鑑定人依法應具結而未具結者，
    其證言或鑑定意見，不得作為證據，刑事訴訟法第186 條第
    1 項、第158 條之3 分別定有明文。查證人甲○○於94年6
    月27日檢察官訪談筆錄中之供述並未經其具結，應無證據能
    力。
貳、實體方面
一、訊據被告固坦承當日扣案之毒品及帳冊為其所有，帳冊上面
    的字跡為其所寫，門號0000000000號之行動電話亦為其所用
    ，惟矢口否認有何販賣第二級毒品甲基安非他命之犯行，辯
    稱：毒品都是一群人一同出錢一同施用，扣案毒品乃自己出
    錢幫綽號「志仔」之成年男子購入，帳冊上的紀錄亦係自己
    無聊抄寫「志仔」之帳冊者云云。惟查：
（一）按證人之陳述有部分不符或相互間有歧異時，究竟何者為
      可採，法院仍得本其自由心證予斟酌，非謂有不符或矛盾
      ，即應認其全部均為不可採，如基本事實之陳述與真實性
      無礙時，仍非不得予以採信，此有最高法院74年台上字第
      1599號判例可按。且指證販毒者之證人，除正義感使然或
      特殊情由外，基於事後避免得罪被告或人情施壓等考量，
      往往有嗣後改為有利被告證述之現象，藉以避免遭被告仇
      視，或息事寧人。是法院不宜僅因證人前後不一致，即謂
      有瑕疵而全然摒棄不採，為求發現真實，仍有必要依上述
      社會常情，綜合其他事證以資判斷。經查，證人甲○○在
      本院審理中，已明確指證其曾有撥打被告行動電話，向被
      告聯絡購買第二級毒品甲基安非他命，買入之詳細時間、
      金額，雖因時間久遠不復記憶，然應與扣案之被告帳冊上
      所記載者相符（見本院卷95年6 月1 日審理筆錄），而扣
      案帳冊上亦明顯載明「寒松」之字樣，此有扣案帳冊2 本
      附卷可證；尤其被告與甲○○間，並無任何怨隙仇恨，此
      為二人所不否認，甲○○當無妄加攀誣之情，更足證被告
      確實曾於附表所示之時間販售第二級毒品甲基安非他命與
      甲○○，並將之記明於帳冊上。指定辯護人雖稱證人甲○○於審理中所證稱之買入毒品時間與帳冊中不完全符合、
      有關被告與其交易毒品所使用之交通工具之描述前後扞格
      ，而認其證詞實難憑採；然查証人甲○○乃於95年6 月間
      本院審理之際證述上情，自無可能記清相隔近2 年餘前向
      被告買賣毒品甲基安非他命之日期、被告係乘車亦或走路
      交易毒品等細節，是證人甲○○對於描述犯罪事實之細節
      上差異，實不足以影響本院對於被告犯罪真實性之認定，
      亦不悖常情。
（二）被告於警、偵訊時已坦承：帳冊兩本係紀錄買賣毒品相關
      事項：上面第一項代表人名、第二項代號是數量及金額，
      分為捲包裝的是價值1000元而帳冊代號【１】，小包裝的
      是500 元帳冊代號【５】，帳冊代號【半】則表示價值20
      00元，至於〈X 〉號則表示每次向我買毒品量，另3 月28
      日紀錄【半台】字樣則是購買安非他命的數量及購入之價
      錢。（見屏警刑肅字第93015943號卷93年4 月16日警詢筆
      錄、93年毒偵字第767 號卷93年4 月17日偵訊筆錄），且
      從該2 本扣案帳簿之記載形式觀之（見警卷第16頁至37頁
      影本），其內容應是毒品之交易記錄，亦甚為明顯（有時
      間、人名、販賣【１】、【５】、【半】與金錢之記載）
      ，可見該帳簿之記載確是販賣毒品之記載；被告雖於嗣後
      審理中辯稱該帳冊係伊沒事無聊抄寫「志仔」之帳冊，惟
      查扣案帳冊內人名、金額與時間之紀錄均尚工整，欄位亦
      無出入，如係出於純粹抄寫之故，當無須如此功夫，足見
      所辯係卸責之詞，不足採信。
（三）又查，被告於警、偵訊中亦供承：查獲之毒品乃伊於93年
      4 月12日或13日以16000 元向志仔購買者，以一包一包方
      式包裝，是事先包裝好準備販賣給他人施用毒品，價錢分
      為500 元、1000元、2000元不等，販賣地區大部分在三地
      門，均以門號0000000000號之行動電話聯絡買方（見屏警
      刑肅字第93015943號卷93年4 月16日警詢筆錄、93年毒偵
      字第767 號卷93年4 月17日偵訊筆錄）；而本件經警方持
      票搜索被告住處，查獲其所有之甲基安非他命23包中，22
      小包係藏置於黃色小布包內，其餘1 包係以衛生紙捲包置
      於上衣右口袋內，此有搜索扣押筆錄與扣押物品清單各1
      份附卷可證，顯係分裝完畢以供販賣之用，旨在防範查緝
      ，故置諸該隱蔽處。且上開毒品經鑑定確是甲基安非他命
      ，有高雄醫學院附設中和紀念醫院94年5 月24日編號0000
      -0 00 號檢驗報告1 紙附卷可按。被告雖於偵訊中翻異前
      辭稱當日查扣毒品乃幫「志仔」所購買之毒品，然如係幫
      他人所購買之毒品，又何需按相同重量個別分裝完好？準
      此，從上述所查扣之物證及其包裝方式，亦足以佐證被告
      先前供承，並非虛枉，自堪採信。
（四）按甲基安非他命毒品害人匪淺，政府懸為禁令，禁止非法
      施用販賣，若非有利可圖，當無甘冒重典而販賣之理，且
      販賣毒品係屬違法行為，非可公然為之，不論是瓶裝或紙
      包之毒品，均可任意分裝增減其分量，而每次買賣之價量
      ，亦隨時依雙方關係之深淺、當時之資力、需求程度及對
      行情之認知等因素，機動地調整，販賣之利得，除經坦承
      犯行，或價量俱臻明確外，委難查得實情，販賣之人從價
      差或量差中牟利方式雖異，其意圖營利之非法販賣行為則
      一。被告丙○○上開所辯毒品都是一群人一同出錢一同施
      用出資購買安非他命云云，既不足採信，而其與證人甲○○又非至親，苟無利得，豈會甘冒被查緝法辦重刑之危險
      ，而平白無端販毒，是其販入價格必較售出價格低廉，而
      有從中賺取差價牟利之意圖及事實，應無疑問。
二、新舊法比較：
（一）查被告行為後，刑法第2 條第1 項業於94年2 月2 日以華
      總一義字第09400014901 號令修正公布，並自95年7 月1
      日起施行；修正後刑法第2 條第1 項規定，已將新舊法律
      適用之「從新從輕」原則，改採「從舊從輕」原則。惟按
      刑法第2 條第1 項所稱之法律，係指刑罰所依存的整體法
      律狀態，故所謂「法律有變更」者，除形式上有變更之外
      ，應進一步指足以影響行為的可罰性與法律效果的法令因
      修正或廢止而有所變更之實質上變更者而言。所以刑法法
      律變更概念，應界定此，而為新舊法之比較，合先敘明。
（二）罰金之法定刑下限：
      被告行為後，刑法第33條第5 款修正規定「罰金：新臺幣
      一千元以上，以百元計算之。」，與修正前刑法第33條第
      5 款規定「罰金：一元以上。」不同，是關於毒品危害防
      制條例罪第4 條第2 項得併科罰金刑之部分，修正後刑法
      之下限已較修正前為高，比較新舊法結果，以修正前刑法
      較有利於行為人。
（三）連續犯部分：
      修正後刑法第56條已刪除連續犯之規定，而本案被告先後
      多次販毒犯行，均時間緊接，所犯構成要件相同，均顯係
      基於概括之犯意為之，依修正前刑法第56條均屬連續犯，
      以一罪論，但得加重其刑至二分之一；惟如依新法規定，
      因連續犯業已刪除，即應按數罪之規定併罰，數罪併罰之
      結果，顯較諸以一罪論而加重其刑至二分之一之結果不利
      於被告；比較新舊法結果，以修正前刑法較有利於行為人
      。
（四）參酌最高法院95年5 月23日刑事庭第8 次會議決議，比較
      新舊法時應就罪刑有關之共犯、未遂犯、想像競合犯、牽
      連犯、連續犯、結合犯，以及累犯加重、自首減輕暨其他
      法定加減原因（如身分加減）與加減比例等一切情形，本
      於統一性及整體性原則，綜其全部罪刑之結果而為比較。
      本件綜合比較結果，因被告依修正前刑法為連續犯，其餘
      同上所述亦均依修正前刑法對被告較為有利，是應一體適
      用修正前刑法即行為時刑法。末按沒收為從刑，與主刑有
      從屬關係，倘主刑與從刑均已修正，經依刑法第2 條就主
      刑比較結果，應適用最有利之修正前舊法時，依從刑附屬
      於主刑之原則，自不得就新舊法予以割裂適用，應一律適
      用修正前之舊法（最高法院90年度第4526號判決要旨參照
      ）。
三、按甲基安非他命係毒品危害防制條例第2 條第2 項第2 款所
    稱之第二級毒品，不得非法持有及販賣。核被告販賣安非他
    命之行為，係犯同條例第4 條第2 項之販賣第二級毒品罪。
    另公訴意旨認被告販賣毒品之起訖時間為自93年3 月底起，
    至同年4 月16日止，惟證人甲○○已於審理中證稱其向被告
    購入毒品之時間如扣案帳冊所載，已如前述，而觀諸帳冊上
    記載人名「寒松」所購入毒品之時間如附表所示應係自93年
    3 月30日起至同年4 月15日，是公訴人此部認定容有誤會。
    被告丙○○先後多次販賣安非他命之犯行，時間緊接，手法
    相同，觸犯構成要件相同之罪名，顯係基於概括犯意反覆為
    之，為連續犯，應依修正前刑法第56條之規定論以一罪，並
    依法加重其刑。惟該罪法定刑無期徒刑部分依法不得加重，
    僅就法定刑有期徒刑及罰金部分加重之。被告丙○○先後持
    有甲基安非他命之行為，亦係基於概括之犯意，本亦應以連
    續持有罪論處，惟其持有後進而販賣，其持有之低度行為應
    被販賣之高度行為所吸收，不另論罪。其持有第二級毒品進
    而販賣，持有之低度行為，為高度之販賣行為所吸收，不另
    論罪。爰審酌被告已有施用毒品之前科，明知甲基安非他命
    係毒品，其已陷於毒癮更應深知其害，竟為牟取私利而販賣
    甲基安非他命予他人，助長毒品汜濫施用，戕害他人健康，
    減損勞動生產力，影響社會層面至深，犯後於審理中猶飾詞
    否認犯行，迄無悔意，姑念其並未大規模販賣，對象僅甲○○1 人，且販賣所得利益不多等一切情狀，認宜量處如主文
    所示之刑，以資懲儆。扣案之甲基安非他命23包（驗前毛重
    10.9公克，驗後毛重10.8公克），經鑑定確係第二級毒品，
    應依毒品危害防制條例第18條第1 項前段規定沒收銷燬之。
    至鑑驗耗用之毒品既已滅失，自無庸再諭知沒收銷燬，另其
    包裝物，因毒品已附著其上，無法剝離，均應依毒品危害防
    制條例第18條第1 項之規定，宣告沒收銷燬之。扣案之黃色
    布包1 個乃包裝被告所販入毒品之物，帳冊2 本亦係供被告
    紀錄買賣毒品交易所用之物，均業經被告所自承（見屏警刑
    肅字第93015943號卷93年4 月16日警詢筆錄），應依同條例
    第19條第1 項諭知沒收；至於販賣第二級毒品所得4500元，
    及被告所有供作販賣毒品所用之門號為0000000000號行動電
    話1 支，雖均未扣案，仍應依毒品危害防制條例第19條第1
    項規定宣告沒收，且如全部或一部不能沒收時，就販賣所得
    部分因係現款，應以其財產抵償之，至上開行動電話1 支，
    則應追徵其價額。
四、公訴意旨雖認丙○○基於概括之犯意，自93年3 月底起，至
    同年4 月16日止，連續在屏東縣三地門鄉三地村某處，販賣
    第二級毒品甲基安非他命與甲○○、乙○○、及綽號「強強
    」之男子等人多次（見94年度蒞字第1569號補充理由書）；
    惟查証人乙○○於本院審理中業已證稱未向被告拿過毒品，
    其毒品是向別人拿的（見本院卷95年6 月1 日審理筆錄），
    另外亦無何證據證明綽號「強強」之男子曾向被告買過毒品
    ，是因尚乏更可信之旁證以供審認，是關於公訴意旨認被告
    販賣毒品甲基安非他命予乙○○、「強強」之部分，無從認
    定，原應為無罪之諭知，為公訴意旨認此部份與前開有罪部
    分有裁判上一罪之連續犯關係，爰不另為無罪之諭知，附此
    敘明。
據上論斷，應依刑事訴訟法第299 條第1 項前段，毒品危害防制
條例第4 條第2 項、第18條第1 項前段、第19條第1 項，刑法第
11條、第2 條第1 項前段、第56條（修正前），判決如主文。
本案經檢察官吳岳輝到庭執行職務。
中    華    民    國    95    年    8     月    17    日
                  刑事第一庭    審判長法  官潘正屏
                                      法  官黃聖涵
                                      法  官羅培毓
以上正本證明與原本無異。
如不服本判決應於收受本判決送達後10日內向本院提出上訴書狀
，其未敘述上訴理由者，並得於提起上訴後10日內向本院補提理
由書狀（均須按他造當事人之人數附繕本）「切勿逕送上級法院
」
                                書記官  張儷薾
中    華    民    國    95    年    8     月    17    日
附錄本案論罪法條：
毒品危害防制條例第4條
製造、運輸、販賣第二級毒品者，處無期徒刑或 7 年以上有期徒
刑，得併科新臺幣 7 百萬元以下罰金。
附表：
┌──┬────────┬────────┬─────────┐
│編號│時            間│金            額│帳   冊   記   載 │
├──┼────────┼────────┼─────────┤
│ 一 │93年3月30日     │          1000元│警卷第19頁        │
├──┼────────┼────────┼─────────┤
│ 二 │93年3月30日     │          1000元│警卷第34頁        │
├──┼────────┼────────┼─────────┤
│ 三 │93年4月2日      │           500元│警卷第22頁        │
├──┼────────┼────────┼─────────┤
│ 四 │93年4月2日      │           500元│警卷第36頁        │
├──┼────────┼────────┼─────────┤
│ 五 │93年4月3日      │           500元│警卷第35頁        │
├──┼────────┼────────┼─────────┤
│ 六 │93年4月15日     │          1000元│警卷第31頁        │
└──┴────────┴────────┴─────────┘


司法院資訊處製作；財團法人民間司法改革基金會備份。
